【裁判字號】    92,台非,417
【裁判日期】    921218
【裁判案由】    違反毒品危害防制條例
【裁判全文】
最高法院刑事判決                                九十二年度台非字第四一七號
    上  訴  人  最高法院檢察署檢察總長
    被      告  甲○○
                        （在台灣屏東監獄執行中）
右上訴人因被告違反毒品危害防制條例案件，對於台灣高等法院高雄分院中華民國九
十年八月十五日第二審確定判決（九十年度上更(一)字第二一七號，起訴案號：台灣屏
東地方法院檢察署八十九年度偵字第一００四號、毒偵字第四五七號），認為違法，
提起非常上訴，本院判決如左：
    主  文
原判決關於罪刑部分撤銷。
甲○○連續販賣第二級毒品，處有期徒刑柒年壹月；販賣所得新台幣伍仟伍佰元沒收
之，如全部或一部不能沒收時，以其財產抵償之。
    理  由
非常上訴理由稱：「按判決不適用法則或適用不當者，為違背法令，刑事訴訟法第三
百七十八條定有明文。復按刑法關於累犯之規定，以受有期徒刑之執行完畢，或受無
期徒刑或有期徒刑一部之執行而赦免後，五年以內再犯有期徒刑以上之罪者，為其成
立要件，此觀之刑法第四十七條之規定甚明。又所謂執行完畢，其在監獄執行期滿者
，固不待言；如係經假釋出獄者，須在無期徒刑假釋後滿十五年，或在有期徒刑所餘
刑期內未經撤銷假釋者，其未執行之刑，始得以已執行論。如其為二以上徒刑併執行
者，假釋所定最低應執行之期間，合併計算之，其所餘刑期（即殘刑期間），亦應合
併計算，此期間既無從區分，則必於期間內未經撤銷假釋，該併執行之各罪所未執行
之刑，始以已執行論。本件被告甲○○於民國八十六年間因犯恐嚇、竊盜、偽造文書
等三案，經台灣高等法院高雄分院、台灣屏東、高雄地方法院各判處有期徒刑一年二
月、五月、一年確定（參見台灣高等法院高雄分院八十七年度上易字第三七七號刑事
判決、台灣屏東地方法院八十七年度易字第一六八號刑事判決、台灣高雄地方法院八
十七年度訴字第一五七一號刑事判決），並經台灣屏東、高雄地方法院檢察署檢察官
指揮執行，自八十七年五月二十一日起至八十八年七月十七日止執行恐嚇等案有期徒
刑一年二月（八十七年度執穆字第九二六號執行指揮書），自八十八年七月十八日起
接續執行竊盜案有期徒刑五月，至同年十二月十七日期滿（八十七年度執穆字第一二
七五號執行指揮書），自同年十二月十八日起接續執行偽造文書案有期徒刑一年，至
八十九年十一月十四日期滿（八十七年度執峨字第六三八八號執行指揮書，該指揮書
已註明「分別執行合併計算刑期」）。上開三案合併執行後，於八十八年七月二十九
日假釋付保護管束，其合併執行縮短刑期後之假釋期滿日為八十九年十月十七日，有
各該執行卷、刑案資料查註紀錄表、台灣屏東監獄報請撤銷假釋報告表在卷可稽，足
見被告所犯恐嚇、竊盜、偽造文書三案合併執行之二年七月有期徒刑尚未執行完畢，
則被告於八十九年二月間再犯本件連續販賣第二級毒品案，顯係在假釋期間內犯罪，
依上開說明，自不能構成累犯，乃原法院對上情未詳予調查，誤認被告前犯恐嚇、竊
盜案所處有期徒刑一年二月及五月，業於八十八年七月十七日及同年十二月十七日分
別執行完畢，五年以內再犯本件之罪，合乎累犯之要件，遽依刑法第四十七條規定，
論以累犯並加重其刑，顯有適用法則不當之違法。案經確定且於被告不利，爰依刑事
訴訟法第四百四十一條、第四百四十三條規定提起非常上訴，以資糾正。」等語。
本院按受有期徒刑之執行完畢，或受無期徒刑或有期徒刑一部之執行而赦免後，五年
以內再犯有期徒刑以上之罪者為累犯，刑法第四十七條規定甚明。又在無期徒刑假釋
後滿十五年，或在有期徒刑所餘刑期內未經撤銷假釋者，其未執行之刑，以已執行論
，同法第七十九條第一項前段亦有明定。又刑法第七十九條之一第一項規定：二以上
徒刑併執行者，第七十七條所定最低應執行之期間，合併計算之。該條第三項規定：
依第一項規定合併計算執行期間而假釋者，前條第一項規定之期間，亦合併計算之。
依此，犯二以上之罪受有期徒刑而併執行，並合併計算其最低應執行期間而獲准假釋
，其假釋之範圍應包括所犯之該數罪，即不論假釋開始前其中一罪是否已執行期滿，
在假釋期間內，所犯數罪之徒刑均應認為尚未執行完畢，於假釋期間內縱再犯有期徒
刑以上之罪，亦不構成累犯。因於此情形下，報請許可假釋所定最低應執行之期間及
假釋期間既均合併計算，其已執行之期間即無從區分何者為執行其中之何罪，何者為
執行其中之另一罪。本件被告甲○○曾於八十六年間，因犯恐嚇取財、竊盜、偽造文
書等罪，經台灣高等法院高雄分院、台灣屏東地方法院、台灣高雄地方法院，分別判
處有期徒刑一年二月及五月、一年確定。經台灣屏東地方法院檢察署檢察官以八十七
年度執穆字第九二六號執行指揮書，執行前開恐嚇取財罪所處有期徒刑一年二月部分
，刑期自八十七年五月二十一日起算至八十八年七月十七日期滿；經台灣屏東地方法
院檢察署檢察官以八十七年度執穆字第一二七五號執行指揮書，執行前開竊盜罪所處
有期徒刑五月部分，刑期接續自八十八年七月十八日起算至八十八年十二月十七日期
滿；經台灣高雄地方法院檢察署檢察官以八十七年執字第六三八八號執行指揮書，執
行前開偽造文書罪所處有期徒刑一年部分，刑期接續自八十八年十二月十八日起算至
八十九年十一月十四日期滿。嗣前開三案並經合併計算執行期間，於八十八年七月二
十九日假釋出監，假釋期滿日期為八十九年十月十七日。上開各情有台灣屏東地方法
院檢察署八十七年度執穆字第九二六、一二七五號執行卷宗、台灣高雄地方法院檢察
署八十九年度執字第六三八八號執行卷宗、八十九年度執更字第二一八四號執行卷宗
可稽。依上說明，被告於假釋期間之八十九年二月五日起至同年月六日，再犯本件連
續販賣第二級毒品罪，自無成立累犯可言。乃原判決認定被告因恐嚇、竊盜等案件，
經法院分別判處有期徒刑一年二月、五月確定，並分別於八十八年七月十七日、八十
八年十二月十七日執行完畢。又於八十九年二月五日起至同年月六日，連續犯本件販
賣第二級毒品罪，於撤銷第一審關於此部分不當之判決後，改判論被告連續販賣第二
級毒品，累犯，處有期徒刑七年二月。販賣所得新台幣五千五百元沒收之，如全部或
一部不能沒收時，以其財產抵償之，自有適用法則不當之違法。案經確定，且於被告
不利，非常上訴意旨執以指摘，洵有理由。應由本院將原判決關於罪刑部分撤銷，改
判如主文第二項所示，以資糾正。
據上論結，應依刑事訴訟法第四百四十七條第一項第一款，毒品危害防制條例第四條
第二項、第十九條第一項，刑法第十一條前段、第五十六條，判決如主文。
中      華      民      國    九十二    年     十二     月     十八     日
                              最高法院刑事第三庭
                                  審判長法官  董  明  霈
                                        法官  林  茂  雄
                                        法官  張  祺  祥
                                        法官  石  木  欽
                                        法官  郭  毓  洲
      右正本證明與原本無異
                                              書  記  官
中      華      民      國    九十二    年     十二     月    二十六    日
                                                                       Ｒ


司法院資訊處製作；財團法人民間司法改革基金會備份。
